臺灣臺中地方法院刑事判決　　　　　　　100年度易字第599號
公　訴　人　臺灣臺中地方法院檢察署檢察官
被　　　告　林建興
上列被告因詐欺案件，經檢察官提起公訴（99 年度偵字第26660
號）及移送併辦（99年度偵字第25868、26336號），被告於準備
程序中就被訴事實為有罪之陳述，經告以簡式審判之旨，並聽取
意見後，本院合議庭裁定由受命法官獨任進行簡式審判程序，判
決如下：
    主    文
林建興幫助犯詐欺取財罪，累犯，處有期徒刑肆月，如易科罰金
，以新臺幣壹仟元折算壹日。
    犯罪事實
一、林建興前因詐欺案件，經本院以94年度中簡上字第689 號判
    決判處有期徒刑3 月確定，於民國95年10月16日執行完畢。
    詎林建興仍不知悔改，明知行動電話SIM 卡係供個人使用行
    動電話之重要工具，且可預見在現今社會將行動電話SIM 卡
    交予他人使用，極易被利用為與財產有關之犯罪工具，竟仍
    不顧他人財產可能受損之危險，而基於縱若其行動電話 SIM
    卡被利用作為詐欺取財之工具，亦不違背其本意之幫助犯意
    ，於99年3月14日，在臺中縣大里市（現改制為臺中市大里
    區）某處，將其於同日申請之行動電話門號0000000000號
    SIM 卡，交付予真實姓名、年籍不詳綽號「胖帥」之成年男
    子使用，而容任該綽號「胖帥」之人及所屬之詐騙集團成員
    以上開行動電話門號SIM卡作為詐騙工具及逃避警方追緝使
    用。嗣該綽號「胖帥」之人及所屬詐騙集團成員取得上開行
    動電話SIM卡後，即共同基於意圖為自己不法所有之犯意聯
    絡，為下列詐欺取財行為：
  (一)該詐騙集團所屬成年成員先在雅虎奇摩拍賣網站，使用不詳
    人士所有之 「CORALCHIE」帳號（經查為美國帳號），刊登
    拍賣LV手提包之不實販賣物品訊息，並留下0000000000號行
    動電話做為聯絡之用，適有蘇歆宜於99 年3月18日17時許上
    網瀏覽該則交易訊息，不知有詐而陷於錯誤，下標訂購並依
    指示於同日17時44分許，前往位於高雄市苓雅區○○○路94
    之21號之統一便利超商內之中國信託銀行 ATM自動櫃員機，
    將新臺幣（下同）1 萬5000元匯至周嘉彬申請之臺灣新光銀
    行北高雄分行帳號000-000000000000號帳戶內（周嘉彬所涉
    幫助詐欺部分，業經臺灣高等法院高雄分院判處有期徒刑 3
    月確定），並旋即遭該詐騙集團成員提領一空。
  (二)該詐騙集團所屬成年成員先在露天拍賣網站，盜用簡亞夫所
    有之「gllu3310」帳號，刊登拍賣捷安特登山越野腳踏車之
    不實販賣物品訊息，並留下不詳人士所有之「fa-fa-fa-201
    0@hatmail.com」MSN帳號及0000000000號行動電話做為聯絡
    之用，適有宋元禎於99 年3月18日21時43分許上網瀏覽該則
    交易訊息，不知有詐而陷於錯誤，依指示於同日22 時3分許
    ，前往高雄市二苓郵局ATM 自動櫃員機，將6120元匯至陳炳
    南申請之合作金庫銀行溪湖分行帳號0000-000000000號帳戶
    內（陳炳南所涉幫助詐欺部分，已由臺灣彰化地方法院檢察
    署為不起訴處分確定），並旋即遭該詐騙集團成員提領一空
    。
  (三)該詐騙集團所屬成年成員先在露天拍賣網站，使用不詳人士
    所有之「sky92010」帳號，刊登拍賣SHARP牌WX-T923型號手
    機之不實販賣物品訊息，並留下0000000000號行動電話做為
    聯絡之用，適有王詩雅於99 年3月19日某時上網瀏覽該則交
    易訊息，不知有詐而陷於錯誤，下標訂購並依指示於同日12
    時15分許，前往位於臺北縣永和市（現改制為新北市永和區
    ○○○路555號之統一便利超商內之中國信託銀行ATM自動櫃
    員機，將6000元匯至陳志忠申請之京城商業銀行崗山分行（
    下稱京城銀行）帳號000-000000000000號帳戶內（陳志忠所
    涉幫助詐欺部分，業經臺灣嘉義地方法院判處有期徒刑5 月
    確定），並旋即遭該詐騙集團成員提領一空。
  (四)嗣因蘇歆宜、宋元禎、王詩雅察覺受騙而報警處理，經警循
    線查獲上情。
二、案經高雄市政府警察局苓雅分局報告臺灣高雄地方法院檢察
    署檢察官呈請臺灣高等法院檢察署檢察長令轉臺灣臺中地方
    法院檢察署檢察官偵查起訴及高雄市政府警察局小港分局報
    告臺灣高雄地方法院檢察署檢察官、嘉義縣警察局民雄分局
    報告臺灣嘉義地方法院檢察署檢察官呈請臺灣高等法院檢察
    署檢察長令轉臺灣臺中地方法院檢察署檢察官移送併辦。
    理    由
一、查本件被告林建興所犯係死刑、無期徒刑、最輕本刑為3 年
    以上有期徒刑以外之罪，且非高等法院管轄第一審之案件，
    經本院合議庭裁定由受命法官行準備程序時，被告於準備程
    序中就被訴事實為有罪之陳述，經告以簡式審判程序之旨，
    並聽取公訴人及被告之意見後，本院合議庭認為適宜而依刑
    事訴訟法第273條之1第1 項規定，裁定進行簡式審判程序，
    且依同法第273條之2、第159條第2項之規定，不適用同法第
    159條第1項傳聞法則有關限制證據能力之相關規定，亦不受
    同法第161條之2、第161條之3、第163條之1及第164條至170
    條規定之限制，合先敘明。
二、訊據被告林建興對於上開犯罪事實於本院行準備程序及審理
    時坦承不諱，並經證人即被害人蘇歆宜、宋元禎、王詩雅於
    警詢時指述明確，且有行動電話門號0000000000號之申請人
    基本資料、通聯紀錄、被害人蘇歆宜提出之中國信託自動櫃
    員機交易明細表、周嘉彬之誠泰商業銀行（現為新光銀行）
    帳戶之客戶資料查詢- 基本資料、開戶約定書、存摺存款對
    帳單、合作金庫商業銀行溪湖分行99 年4月21日合金溪湖字
    第0990001413號函檢送之陳炳南帳戶身分證、印鑑卡影本及
    自99年3月18日至99年3月26日分戶交易明細表、被害人宋元
    禎提出之帳戶存摺內頁影本、露天拍賣網站網頁資料、 MSN
    對談紀錄、被害人王詩雅之轉帳交易明細資料等件，附卷可
    稽。是被告上開行動電話門號確遭詐騙集團使用，作為詐騙
    被害人蘇歆宜等3人之犯罪工具，應堪認定。
三、按刑法上之故意，分直接故意（確定故意）與間接故意（不
    確定故意），「行為人對於構成犯罪之事實，明知並有意使
    其發生者」為直接故意，「行為人對於構成犯罪之事實，預
    見其發生而其發生並不違背其本意者」為間接故意。而申辦
    行動電話門號卡並無任何特殊之限制，一般民眾均得憑身分
    證明文件任意在多數不同之行動電話業者申辦多數之行動電
    話門號使用，此乃公眾所週知之事實。故一旦有人刻意收集
    他人行動電話門號卡使用，依一般經驗與常識，極易判斷係
    隱身幕後之人為規避偵查機關循線追查之考慮而為，自可產
    生與不法犯罪目的相關連結之合理懷疑。且日常生活中，不
    法之徒利用人頭戶申請門號卡進行之不法行為，最常見者不
    外詐騙他人錢財，此經傳播媒體多所報導，政府機關亦廣為
    宣導，一般稍具知識之人，對此情形絕難諉以不知。本件被
    告為成年人，智慮正常，非年幼無知或全無社會經驗，竟刻
    意在申辦手機門號卡後，將之交付提供予他人使用，其對於
    此舉極可能使所交付之行動電話門號卡遭犯罪集團持為訛詐
    他人錢財之聯繫工具，衡情應有所預見，是被告顯有容任詐
    欺取財犯罪事實發生之不確定故意，堪可認定。
四、又刑法上之幫助犯，係對於犯罪與正犯有共同之認識，而以
    幫助之意思，對於正犯資以助力，而未參與實施犯罪之行為
    者而言（最高法院75年度臺上字第1509號、88年度臺上字第
    1270號判決意旨參照）。是以，如未參與實施犯罪構成要件
    之行為，且係出於幫助之意思提供助力，即屬幫助犯，而非
    共同正犯。查綽號「胖帥」之人所屬之詐騙集團成年成員，
    共同基於意圖為自己不法所有之犯意聯絡，以上述之方式，
    使被害人蘇歆宜、宋元禎、王詩雅陷於錯誤，而交付前揭財
    物，該詐欺集團成年成員所為，係犯刑法第339條第1項之詐
    欺取財罪。而被告雖提供其所有上開行動電話SIM 卡予該綽
    號「胖帥」之不詳成年男子，供其所屬之詐騙集團成年成員
    使用，然依卷內證據資料，未見被告有何參與詐欺被害人蘇
    歆宜、宋元禎、王詩雅之行為，或於事後分得詐騙款項之積
    極證據。是被告將上開行動電話SIM卡1張提供予詐騙集團作
    為向被害人詐騙之聯絡電話之行為，屬詐欺取財構成要件以
    外之行為，且在無證據證明被告係以正犯而非以幫助犯之犯
    意參與犯罪之情形下，應認其所為係幫助犯而非正犯。故核
    被告所為，係犯刑法第30 條第1項、第339條第1項之幫助詐
    欺取財罪。又前揭綽號「胖帥」所屬之詐騙集團成員就詐欺
    取財犯行，固有犯意聯絡及行為分擔，為共同正犯，惟幫助
    犯係從犯，從屬正犯而成立，刑法上既無「共同幫助」之情
    ，當亦無「幫助共同」之可言（最高法院95年度臺上字第67
    67 號判決參照）。被告係幫助他人犯罪，審酌其犯罪情節，
    爰依刑法第30 條第2項之規定減輕其刑。被告一次提供上開
    行動電話SIM 卡供他人使用，而幫助詐騙集團成員詐騙被害
    人蘇歆宜、宋元禎、王詩雅之行為，係以單一之幫助詐欺行
    為，侵害多數被害人之財產法益，為想像競合犯，應依刑法
    第55條之規定從一重處斷。如犯罪事實欄所示之犯行，檢察
    官雖僅就被告提供上開行動電話SIM 卡，以幫助詐騙集團對
    被害人蘇歆宜詐欺取財之犯行提起公訴，然就其以一行為提
    供上開行動電話SIM 卡幫助該詐騙集團對被害人宋元禎、王
    詩雅詐欺取財部分犯行，業經檢察官移送併辦，此部分犯行
    與前開部分犯行，有想像競合之裁判上一罪之關係，業如前
    述，基於審判不可分原則，本院自得併予審理，附此敘明。
    又被告前因詐欺案件，經本院以94 年度中簡上字第689號判
    決判處有期徒刑3月確定，於95 年10月16日執行完畢等節，
    此有臺灣高等法院被告前案紀錄表附卷可參，其於有期徒刑
    執行完畢後5 年以內，故意再犯本案有期徒刑以上之罪，構
    成累犯，應依刑法第47 條第1項規定，加重其刑。爰審酌被
    告將其名義申請之行動電話SIM 卡提供予詐騙集團成員使用
    ，助長詐騙集團財產犯罪之風氣，紊亂社會正常交易秩序，
    造成社會互信受損，並使不法之徒藉此輕易詐取財物，警察
    機關追查真正幕後詐欺取財正犯憑添困擾、助長犯罪，所造
    成之危害非輕，復未能賠償被害人等所受損害，及其犯罪之
    動機、目的、生活狀況、家庭經濟狀況、智識程度（詳如調
    查筆錄之受詢問人年籍資料欄），兼衡被告犯後已坦承犯行
    ，犯罪後態度尚稱良好等一切情狀，量處如主文所示之刑，
    併諭知易科罰金之折算標準，以示懲儆。
據上論斷，依刑事訴訟法第273條之1第1項、第299 條第1項前段
，刑法第30條第1項、第339條第1項、第30條第2項、第47條第 1
項、第55條、第41條第1項前段，刑法施行法第1條之1第1項、第
2項前段，判決如主文。
本案經檢察官陳幸敏到庭執行職務。
中    華    民    國    100    年    7    月    22    日
                  刑事第十九庭    法  官  林三元
以上正本證明與原本無異。
如不服本判決應於收受判決後10日內向本院提出上訴書狀，並應
敘述具體理由；其未敘述上訴理由者，應於上訴期間屆滿後20日
內向本院補提理由書（均須按他造當事人之人數附繕本）「切勿
逕送上級法院」。
                                  書記官  何淑鈴
中    華    民    國    100    年    7    月    22    日
附錄論罪科刑法條
刑法第339條第1項：
意圖為自己或第三人不法之所有，以詐術使人將本人或第三人之
物交付者，處5年以下有期徒刑、拘役或科或併科1千元以下罰金
。